臺灣雲林地方法院刑事判決
110年度交易字第153號
公  訴  人  臺灣雲林地方檢察署檢察官
被      告  陳維山



上列被告因過失傷害案件，經檢察官提起公訴（110年度偵字第1
917號），於本院準備程序中，被告就被訴事實為有罪之陳述，
經本院裁定進行簡式審判程序，判決如下：
    主  文
陳維山犯過失傷害致人重傷罪，處有期徒刑陸月，如易科罰金，
以新臺幣壹仟元折算壹日。　
    事  實
    陳維山於民國109年10月10日上午5時許，駕駛車牌號碼0000
    -00號自用小客車(下稱本案汽車)，沿雲林縣虎尾鎮三合里
    舊部枝一二右分六電桿前某產業道路由南往北方向直行，本
    應注意車前狀況並隨時採取必要之安全措施，而依當時天候
    晴、晨光、柏油路面乾燥、無缺陷、無障礙物等情形，並無
    不能注意之情事，卻疏未注意，適有宋盆騎乘自行車沿上開
    產業道路由北往南直行，亦疏未注意車前狀況並隨時採取必
    要之安全措施，本案汽車左前車頭遂與宋盆自行車發生碰撞
    ，宋盆因此人車倒地，摔進上開產業道路旁水溝中，受有四
    肢多處挫擦傷、顏面多處撕裂傷、顏面骨骨折、右側第五第
    六根肋骨、薦椎、右髖臼及雙側恥骨及左脛腓骨折、外傷性
    頸椎受傷、頸髓損傷、左下肢靜脈栓塞、第三、四、五、六
    、七節頸椎椎間盤骨刺突出併脊髓神經壓迫等傷害。且宋盆
    經治療後，仍因頸椎受傷、頸髓損傷、第三、四、五、六、
    七節頸椎椎間盤骨刺突出併脊髓神經壓迫，遺有神經功能重
    大難治損傷，且四肢肢體僵硬、接近癱瘓無力之重大難治重
    傷害。陳維山於肇事後停留在現場，在其犯罪未被有偵查權
    限之機關或公務員發覺前，主動向到場之員警表明其為肇事
    者自首並接受裁判。
    理  由
一、認定犯罪事實所憑之證據及理由
  ㈠上開犯罪事實，業據被告陳維山於警詢、偵查、審判中坦承
    不諱(警卷第7頁至第11頁、偵卷第13頁、第14頁、本院卷第
    47頁至第53頁、第91頁至第100頁、第259頁至第264頁、第2
    81頁至第288頁)，並經證人即告訴人宋盆於警詢證述在案（
    警卷第13頁至第15頁），且有道路交通事故現場圖1份、道
    路交通事故調查報告表㈠㈡各1份、車輛詳細資料報表1份、證
    號查詢汽車駕駛人資料1份、現場暨車損照片25張、彰化基
    督教醫療財團法人彰化基督教醫院(下稱彰基醫院)診斷書1
    份、仁愛醫院診斷證明書1份、行天宮醫療志業醫療財團法
    人恩主公醫院(下稱恩主公醫院)乙種診斷證明書2份、天主
    教若瑟醫療財團法人若瑟醫院(下稱若瑟醫院)診斷證明書1
    份、振興醫療財團法人振興醫院(下稱振興醫院)診斷證明書
    3份、告訴人受傷照片17張、告訴人病症暨失能診斷明書1份
    、恩主公醫院出院病歷摘要、若瑟醫院就醫病歷、傷勢照片
    4張、振興醫院111年4月6日、5月26日函、彰基醫院病歷資
    料1份在卷可稽（警卷第23頁至第27頁、第39頁、第41頁、
    第45頁至第57頁、本院卷第103頁至第119頁、第123頁、第1
    29頁至第133頁、第145頁至第163頁、第195頁至第197頁、
    第231頁、第233頁、病歷卷）。
  ㈡汽車行駛時，駕駛人應注意車前狀況，並隨時採取必要之安
    全措施，為道路交通安全規則第94條第3項所明定。被告領
    有駕照並駕駛汽車上路，自應遵守之。而案發當時天候晴、
    晨光、柏油路面乾燥、無缺陷、無障礙物、視距良好，且無
    遮蔽視線之物，客觀上並無不能注意之情事，有前揭道路交
    通事故調查報告表㈠及現場照片在卷可憑，其竟疏於注意車
    前狀況，未隨時採取必要之安全措施，左前車頭因而與告訴
    人之自行車發生碰撞，被告之駕駛行為顯具有過失。
  ㈢起訴書雖僅記載告訴人受有顏面多處撕裂傷、顏面骨及右側
    第五第六根肋骨及薦椎、右髖臼及雙側恥骨及左脛腓骨折等
    傷害。惟：
　⒈告訴人案發當日先前往若瑟醫院急診，經診斷有四肢多處挫
    擦傷之傷害，有若瑟醫院診斷證明書1紙在卷可憑(本院卷第
    123頁)，足認此部分傷勢與本案車禍有因果關聯，應予補充
    。
　⒉告訴人於若瑟醫院急診後，當日再轉往彰基醫院入加護病房
    治療，於109年10月29日至11月23日間前往仁愛醫院治療及
    復健，於109年11月23日轉往恩主公醫院住院復健，診斷有
    頸椎第三、四、五、六、七節椎間盤突出併神經壓迫及四肢
    肢體無力之症狀，再於109年12月21日前往振興醫院就診，
    診斷出第三、四、五、六、七節椎間盤突出合併神經壓迫、
    左下肢深層靜脈栓塞，於12月29日出院後，復於110年3月20
    日入院，經診斷有外傷性頸椎受傷、頸髓損傷、第三、四、
    五、六、七節頸椎椎間盤骨刺突出合併脊髓神經壓迫之病症
    ，且接受第三、四、五、六、七節頸椎椎間盤骨刺切除合併
    內固定骨融合手術，於110年4月1日出院，並於同年4月7日
    、9月29日回診，有四肢僵硬無力之情形等節，有前開醫院
    診斷證明書在卷可證。而告訴人於案發後送往彰基醫院診治
    ，即有頸椎脫位或骨折之病情，有彰基醫院出院病歷摘要在
    卷可按(病歷卷第24頁)；另函詢振興醫院前開第三、四、五
    、六、七節頸椎椎間盤骨刺突出合併脊髓神經壓迫、左下肢
    深層靜脈栓塞與本案車禍關係，回覆認：①因頸椎受傷、頸
    髓損傷導致四肢活動不良，靜脈回流不順、血液淤積，導致
    左下肢靜脈栓塞，與車禍受傷，頸髓損傷有關；②頸椎骨刺
    軟骨突出，若無受傷，最多是輕微麻木，但頸髓損傷，頸髓
    包含大量神經細胞及神經軸突連結，損傷產生細胞病變或缺
    損，導致神經組織損傷，直接影響四肢功能等情，有振興醫
    院111年5月26日函1份在卷為憑(本院卷第231頁)，亦認前開
    傷勢與本案車禍有關。再佐以告訴人前往恩主公醫院、振興
    醫院就診之時間，距離車禍發生僅1、2月餘，時間接近，且
    告訴人於車禍後確實持續就診治療，從而，足認外傷性頸椎
    受傷、頸髓損傷、左下肢靜脈栓塞、頸椎第三、四、五、六
    、七節頸椎椎間盤骨刺突出併脊髓神經壓迫之傷勢，與本案
    車禍亦有因果關聯，併予補充。
  ㈣其他於身體或健康有重大不治或難治之傷害，為重傷，刑法
    第10條第4項第6款定有明文。所謂「其他於身體或健康有重
    大不治或難治之傷害」，係指除去同項第1款至第5款之傷害
    ，而於身體或健康傷害重大，且不能治療或難於治療者而言
    。查告訴人因車禍劇烈撞擊，頸髓神經受損，導致神經組織
    損傷，自109年10月10日至病歷記載之110年9月29日已快1年
    ，神經功能有重大不治或難治之傷害，且因神經組織損傷，
    直接影響四肢功能，導致四肢麻木、僵硬、接近癱瘓無力，
    雖經手術移除骨刺、軟骨，但所造成神經的傷害僅能改善到
    某程度而已，雙上肢可平舉，但手部運動不能，精細活動困
    難，經由復健及職能治療，或許會部分改善，但仍需他人協
    助等節，有前開振興醫院111年4月6日、5月26日函各1份在
    卷可參。綜合前開各節，足見告訴人於本案車禍受傷後持續
    接受專業醫療機構診治，並經過相當時日治療復健，仍有神
    經功能重大難治損傷，且四肢肢體僵硬、接近癱瘓無力之情
    形，堪認已嚴重減損一肢以上之機能，且有於身體或健康有
    重大不治或難治之傷害，而達重傷害之程度，可以認定。是
    被告就本件車禍具有過失，造成告訴人受有上開傷勢以及後
    續引發之重傷害，應足以認定。故此重傷害結果與被告過失
    行為間，確有相當因果關係。
  ㈤又被告稱本案汽車左前車頭與告訴人自行車前車頭發生碰撞
    ，本案汽車左側後照鏡亦因與碰撞而斷裂等語(警卷第8頁、
    本院卷第94頁)，有現場照片在卷可佐，且依告訴人自行車
    案發後倒在水溝中車頭係朝被告行向之反方向，應足認被告
    所述2車車頭發生碰撞等語非虛。又告訴人於警詢時稱沒有
    看到被告車輛怎麼行駛，沒有做什麼反應等語(警卷第14頁)
    ，惟案發道路空曠全無遮蔽視線之物，有現場照片在卷可參
    ，告訴人於此情形下與被告2車對撞，足證告訴人亦應有未
    注意車前狀況，採取必要之安全措施之過失，然此僅為被告
    量刑時之參考及民事責任上過失比例問題，不因此即解免被
    告之罪責。
  ㈥綜上所述，足認被告之自白與事實相符，可以採信。本案事
    證明確，被告犯行洵堪認定，應依法論科。
二、論罪科刑之理由
　㈠核被告所為，係犯刑法第284條後段之過失傷害致人重傷罪。
    起訴書雖未論及告訴人傷勢已達重傷害程度，惟基本社會事
    實同一，且經本院補充告知刑法第284條後段之過失傷害致
    人重傷罪名，而被告亦就變更罪名有陳述意見之機會(本院
    卷第263頁)，無礙於被告防禦權之行使，爰依法變更起訴法
    條。
　㈡被告肇事後於有偵查犯罪職權之機關或公務員發覺前，主動
    向到場處理之員警坦承其為車禍肇事之人，此有雲林縣警察
    局虎尾分局交通分隊道路交通事故肇事人自首情形紀錄表1
    份存卷可查（警卷第29頁），堪認符合自首要件，爰依刑法
    第62條前段規定，減輕其刑。
　㈢爰審酌被告駕駛汽車上路，本應遵守交通法規，以保護自己
    及其他用路人之生命身體安全，竟因上開過失而與告訴人發
    生車禍事故，使告訴人受有前開傷勢與重傷害，造成告訴人
    非輕之身心痛苦，往後生活亦大受影響，所為不該。另衡及
    被告犯後坦承犯行，於案發後，告訴人在彰基醫院治療時電
    匯新臺幣(下同)2萬9,800元、告訴人在恩主公醫院治療時包
    2,600元紅包，另於本案宣判前，告訴人領有約180萬元之強
    制險理賠金等情，有本院準備程序筆錄1份、本院公務電話
    紀錄單1紙在卷可參(本院卷第261頁、第305頁)，惟雙方就
    賠償金額仍有相當之落差，故迄今未達成和解。再考量被告
    之駕駛行為同為肇事原因，酌以告訴代理人等就本案表示之
    意見；參以被告107年至109年稅務電子閘門財產所得調件明
    細表1份(本院卷第65頁至第70頁)，與被告無任何前科紀錄
    ，有臺灣高等法院前案紀錄表1紙在卷可參（本院卷第301頁
    ），足認其素行尚可，與其自陳高職畢業，為物流司機，依
    趟次計酬，尚需扶養2名子女及父母，銀行負債快200萬元等
    一切情狀（本院卷第262頁、第263頁、第292頁），量處如
    主文所示之刑，並諭知易科罰金之折算標準。
據上論斷，應依刑事訴訟法第299條第1項前段、第300條，判決
如主文。
本案經檢察官黃煥軒提起公訴，檢察官蔡少勳、黃立夫、林豐正
到庭執行職務。
中    華    民    國    111   年     8    月    25    日
                  刑事第一庭  法  官   黃麗竹 
以上正本證明與原本無異。
如不服本判決，應於收受本判決後20日內向本院提出上訴書狀，
並應敘述具體理由。如未敘述上訴理由者，應於上訴期間屆滿後
20日內向本院補提理由書狀（均須按他造當事人之人數附繕本）
「切勿逕送上級法院」。
告訴人或被害人如不服判決，應備理由具狀向檢察官請求上訴，
上訴期間之計算，以檢察官收受判決正本之日起算。
                              書記官   黃嫀文
中　　華　　民　　國　　111 　年　　8 　　月　　26　　日
　
附錄本案論罪科刑法條全文：
中華民國刑法第284條
因過失傷害人者，處1年以下有期徒刑、拘役或10萬元以下罰金
；致重傷者，處3年以下有期徒刑、拘役或30萬元以下罰金。